【裁判字號】    94,簡上,323
【裁判日期】    950309
【裁判案由】    詐欺
【裁判全文】
臺灣臺南地方法院刑事判決             94年度簡上字第323號
上  訴  人  臺灣臺南地方法院檢察署檢察官
上  訴  人
即  被  告  甲○○
上列上訴人因被告詐欺案件，不服本院94年度簡字第2045號中華
民國94年8月29日第一審簡易判決（聲請簡易處刑書案號：94年
度偵字第7190號），提起上訴及移送併辦（臺灣臺南地方法院檢
察署94年度偵字第11860號），本院管轄之第二審合議庭判決如
下：
    主  文
原判決撤銷。
甲○○連續幫助意圖為自己不法之所有，以詐術使人將本人之物
交付，處有期徒刑陸月，如易科罰金，以參佰元折算壹日。
    事  實
一、甲○○明知收購銀行帳戶之人，係將所收購之帳戶用以供被
    害人匯入款項，藉此作為犯罪之工具，竟仍基於幫助該收購
    者實施詐欺取財不確定故意之概括犯意，連續於民國九十三
    年十月間先將其所有中國信託商業銀行股份有限公司中華分
    行之帳戶（帳號：000000000000）存摺連同提款卡及密碼，
    以新臺幣（下同）一、二千元之代價，出售予不詳姓名之成
    年男子，之後再將其所有台南縣關廟郵局之帳戶（帳號：
    000000-0）存摺帳連同提款卡、密碼，以一千五百元之代價
    ，售予同一男子。嗣該男子即基於意圖為自己不法所有之概
    括犯意，以電話向丁○○佯稱渠之信用卡遭人盜刷，需渠利
    用金融機構之自動櫃員機匯款，使之陷於錯誤，而分別於九
    十三年十月二十九日晚上八時四十四、四十七分許，轉帳匯
    出共計十一萬九千元至甲○○之上開中國信託商業銀行股份
    有限公司帳戶內；另於同年十一月六日上午十一時十七分許
    ，撥打丙○○○之電話，佯稱其之女婿因債務糾紛遭人挾持
    ，需付款放人，使丙○○○陷於錯誤將十萬元匯入王思源之
    上開台南縣關廟郵局帳戶內。嗣經丁○○、丙○○○發現有
    異，始知受騙
二、案經台南市警察局第一分局、台南縣警察局歸仁分局報請臺
    灣臺南地方法院檢察署檢察官偵查後聲請簡易判決處刑及移
    送併辦。
    理  由
一、上揭事實，業據被告甲○○於偵查中坦承不諱，核與被害人
    丁○○、丙○○○之指訴情節相符，復有客戶交易明細表、
    匯款執據、帳戶基本資料、關廟郵局客戶歷史交易清單、中
    華郵政股份有限公司台南郵局九十四年六月十三日南營字第
    ０九四一二００八六四號函在卷足憑。另按各類形式之詐欺
    （舉凡誑稱中獎繳交保證金、退稅、核對信用卡刷卡記錄、
    媒介賣淫、親人被綁架、虛設網路拍賣網站等等不一而足）
    利用行動電話、市內電話或電腦網路，且收購人頭帳戶作為
    詐欺工具以利行騙之事例，無日無時在平面、電子媒體經常
    報導，且警察、金融、稅務單位亦在各公共場所張貼防騙文
    宣，已為社會大眾所共知，再參以一般人皆可以自己名義在
    任何銀行設立帳戶，作為提、存款之用，實無需刊登報紙向
    不特定人購買帳戶，另被告對於向其購買帳戶不詳姓名成年
    男子之年籍資料及所營事業均無所悉，率予出售其帳戶，故
    其對於不詳姓名成年男子利用其帳戶供犯罪所用，應有認識
    ，被告顯可預見上開金融帳戶將被不法之徒用於犯罪贓款之
    匯入兌領，而不違反本意，顯然有幫助犯罪之不確定故意。
    被告自白核與事實相符，事證明確，其犯行應足認定。
二、查被告基於幫助詐欺取財之不確定故意，將其帳戶之存摺、
    提款卡及密碼售予他人，核其所為，係犯刑法第三百三十九
    條第一項詐欺罪之幫助犯。另按連續幫助與幫助連續為不同
    之犯罪態樣，如基於概括犯意，多次幫助他人犯罪，為連續
    幫助，該幫助者有多次犯罪行為；如以一幫助行為，幫助他
    人連續犯罪，則為幫助連續，就幫助犯而言，僅有一次犯罪
    行為。查被告上揭犯行同屬連續幫助及幫助連續，其所幫助
    之正犯即不詳姓名成年男子所為多次詐欺行為，時間緊接，
    所犯罪名相同，顯係基於概括犯意而為，係連續犯，依法應
    論以一罪；而其先後多次幫助詐欺之行為，時間緊接，觸犯
    犯罪構成要件相同之罪名，亦係基於概括犯意而為，應依連
    續犯規定論以幫助詐欺一罪，並加重其刑。而其幫助他人犯
    詐欺取財罪，為從犯，並依刑法第三十條第二項，按正犯之
    刑減輕之。並先加重後減輕之。原審以被告犯行明確，依法
    論罪科刑，固非無見，然查台灣台南地方法院檢察署檢察官
    移送併辦之事實（九十四年度偵字第一一八六０號），與檢
    察官上揭聲請簡易判決處刑論罪科刑之事實，有連續犯之裁
    判上一罪關係，原審未及審酌，諒有未洽。雖被告上訴意旨
    認原審判刑過重，求予撤銷改判，為無理由，然原判決既有
    上開可議，檢察官上訴意旨執此而認原判決不當，為有理由
    ，自屬不能維持，應由本院管轄合議庭撤銷改判。爰審酌被
    告因當時缺錢貪圖小利出售帳戶，其所獲得之代價雖僅二千
    餘元，然其提供帳戶作為他人詐欺取財之匯款帳戶，造成犯
    罪偵查困難，幕後犯罪人得以逍遙法外，致使此類犯罪手法
    層出不窮，危害交易秩序與社會治安，惟考量被告犯罪後坦
    承等情，量處如主文所示之刑，並諭知易科罰金之折算標準
    ，以資警惕。至被告向中國信託商業銀行股份有限公司中華
    分行（帳號：000000000000）、台南縣關廟郵局（帳號：00
    0000-0）申辦之存摺、提款卡，雖係被告所有供犯本罪所用
    之物，惟未經扣案，且已出賣交付予該不詳姓名成年男子，
    無法證明尚屬存在，復非屬違禁物，為避免將來執行之困難
    ，爰不另為沒收之諭知，併此敘明。
三、被告經合法傳喚，無正當理由不到庭，爰不待其陳述，逕行
    判決。
據上論斷，應依刑事訴訟法四百五十五條之一第一項、第三項、
、第三百七十一條、第三百六十九條第一項前段、第三百六十四
條、第二百九十九條第一項前段，刑法第三十條第二項、第五十
六條、第三百三十九條第一項、第四十一條第一項前段，罰金罰
鍰提高標準條例第一條前段、第二條，判決如主文。
本案經檢察官乙○○到庭執行職務
中    華    民    國    95    年    3    月     9    日
                  刑事第三庭  審判長 法  官  陳振謙
                                     法  官  王慧娟
                                     法  官  鍾邦久
以上正本證明與原本無異。
本件不得上訴。
                                     書記官  曾盈靜
中    華    民    國    95    年    3    月    9     日
附錄法條：
中華民國刑法第339條
(普通詐欺罪)
意圖為自己或第三人不法之所有，以詐術使人將本人或第三人之
物交付者，處5年以下有期徒刑、拘役或科或併科1千元以下罰金
。
以前項方法得財產上不法之利益或使第三人得之者，亦同。
前二項之未遂犯罰之。


司法院資訊處製作；財團法人民間司法改革基金會備份。
